臺灣彰化地方法院刑事判決　　　　　　 96年度簡上字第219號
上　訴　人　臺灣彰化地方法院檢察署檢察官
被　　　告　甲○○
選任辯護人　林道啟律師
上列上訴人因被告竊佔案件，不服本院九十六年度簡字第二二五
號，中華民國九十六年七月二十五日第一審簡易判決（臺灣彰化
地方法院檢察署九十五年度偵字第四三三八號），提起上訴，本
院管轄之第二審合議庭判決如下：
    主      文
原判決撤銷。
甲○○意圖為自己不法之利益，而竊佔他人之不動產，處有期徒
刑壹年，減為有期徒刑陸月，如易科罰金以銀元佰元即新臺幣
玖佰元折算壹日，緩刑年。
    犯  罪  事  實
一、甲○○意圖為自己不法之利益，明知坐落彰化縣伸港鄉○○
    段第43地號土地，係中華民國所有，交由行政院經濟部管理
    之國有土地，竟自民國（下同）八十七年間起，未經管理人
    即行政院經濟部之同意，搭建地上建物，竊佔如附圖所示Ｆ
    部分之上揭土地面積為三百四十九點五九平方公尺，並將該
    部分出租予他人而收取租金。嗣經濟部工業局全興工業區服
    務中心自九十三年十二月二十二日起公告取締勸止，並多次
    口頭告知，應自動拆除，迄九十六年六月十五日止，始自行
    拆除完畢。
二、案經彰化縣警察局和美分局報請臺灣彰化地方法院檢察署檢
    察官偵查起訴。
    理      由
一、上揭犯罪事實，業據被告甲○○於本院審理時坦承不諱，核
    與證人鄒秉暉於警訊中指述情節大致相符，復有彰化縣和美
    地政事務所九十五年七月二十五日和地二字第０九五０００
    四五四九號函檢附之土地複丈成果圖一份、九十五年十二月
    十九日和地二字第０九五０００七九八七號函檢附之測量圖
    一份、九十六年一月十一日和地二字第０九六００００二五
    四號函檢附之航照圖三份、房屋租賃契約書影本一份、土地
    所有權狀影本、經濟部工業局全興工業區服務中心九十三年
    十二月三十日（九三）全興工服字第０九三０六０一三四四
    號函、九十三年十二月二十二日（九三）全興工服字第０九
    三０六０一三０三號公告各一份、彰化縣和美地政事務所九
    十六年六月十五日和地一字第０九六０００三六八一號函檢
    附之土地登記公務用謄本一份等件附卷可稽。足徵被告自白
    核與事實相符，應堪採信。本件犯罪事證明確，被告竊佔不
    動產之犯行堪以認定，自應依法論科。
三、被告行為後，刑法於九十四年二月二日修正公布、刑法施行
    法於九十五年六月十四日修正公布、罰金罰鍰提高標準條例
    於九十五年五月十七日修正公布，並均於九十五年七月一日
    施行，關於本案應適用之新、舊法，茲比較如下：
  (一)刑法第二條第一項規定，係規範行為後法律變更所生新舊
      法律比較適用之準據法，於九十五年七月一日刑法施行後
      ，應適用刑法第二條第一項之規定，為「從舊從輕」之比
      較（最高法院九十五年五月二十三日第八次刑事庭會議決
      議第一點第一項參照）。
  (二)刑法第三十三條第五款關於罰金刑之規定，由「罰金：一
      元以上」修正為「罰金：新臺幣一千元以上，以百元計算
      之」，應依刑法第二條第一項規定，適用最有利於行為人
      之法律（最高法院九十五年第八次刑事庭會議決議參照）
      。本案刑法第三百二十條第二項之竊佔罪關於「或五百元
      以下罰金」之罰金刑部分，經比較新、舊法結果，應以被
      告行為時之法律即修正前第三十三條第五款規定，最有利
      於被告。
  (三)被告行為後，刑法第四十一條第一項前段關於易科罰金折
      算標準之規定，業於九十四年二月二日修正公布，並於九
      十五年七月一日施行，由「犯最重本刑為五年以下有期徒
      刑以下之刑之罪，而受六個月以下有期徒刑或拘役之宣告
      ，因身體、教育、職業、家庭之關係或其他正當事由，執
      行顯有困難者，得以一元以上三元以下折算一日，易科罰
      金。」修正為「犯最重本刑為五年以下有期徒刑以下之刑
      之罪，而受六個月以下有期徒刑或拘役之宣告者，得以新
      臺幣一千元、二千元或三千元折算一日，易科罰金。」應
      依刑法第二條第一項規定，適用最有利於行為人之法律（
      最高法院九十五年五月二十三日第八次刑事庭會議決議第
      三點第二項參照）。修正前刑法第四十一條第一項前段之
      易科罰金折算標準，依修正刪除前之罰金罰鍰提高標準條
      例第二條規定，應就其原定數額提高為一百倍折算一日，
      並依現行法規所定貨幣單位折算新臺幣條例第二條規定，
      以新臺幣元之三倍折算之，亦即，修正前刑法第四十一條
      第一項前段之易科罰金折算標準，應以銀元三百元即新臺
      幣九百元折算為一日，經比較新、舊法結果，應以被告行
      為時之法律即舊法較有利於被告。
  (四)比較時應就罪刑有關之共犯、未遂犯、想像競合犯、牽連
      犯、連續犯、結合犯，以及累犯加重、自首減輕暨其他法
      定加減原因（如身分加減）與加減例等一切情形，綜其全
      部罪刑之結果而為比較（最高法院九十五年五月二十三日
      第八次刑事庭會議決議第一點第四項參照）。經綜合比較
      新、舊法之結果，以被告行為時之舊法較有利於被告，依
      刑法第二條第一項前段規定，本案自應適用被告行為時之
      法律即修正前刑法第三十三條第五款、第四十一條第一項
      前段，罰金罰鍰提高標準條例第一條前段、修正前罰金罰
      鍰提高標準條例第二條之規定。
四、按刑法第三百二十條第二項之竊佔罪，既係以意圖為自己或
    第三人不法之利益，而竊佔他人之不動產為其構成要件，則
    已完成竊佔之行為時，犯罪即屬成立。蓋竊佔行為應以己力
    支配他人不動產時而完成，與一般動產竊盜罪係將他人支配
    下之動產，移置於自己支配下而完成者，固無二致；又刑法
    第三百二十條第二項之竊佔罪，為即成犯，於其竊佔行為完
    成時犯罪即成立，以後之繼續竊佔乃狀態之繼續，而非行為
    之繼續。又因所竊佔者為他人不動產，祇是非法獲取其利益
    ，其已否辦理登記，與犯罪行為之完成無關（最高法院二十
    五年上字第七三七四號判例要旨、最高法院院六十六年臺上
    字第三一一八號判例要旨參照）。核被告所為，係犯刑法第
    三百二十條第二項之竊佔罪，應依同條第一項之規定處斷。
    原審判決對被告論罪科刑，固非無見，惟本件被告自八十七
    年間起，即開始本件竊佔犯行，在國有土地上搭建地上建物
    ，以出租予他人使用，並向他人收取租金，迄九十六年六月
    十五日為止，始將上開土地上之建物拆除，其竊佔時間前後
    長達近九年之久，獲利非低，對公共利益造成莫大損害，原
    審量處有期徒刑六月，得易科罰金，顯屬過輕，有違罪刑相
    當原則，上訴人指摘原判決量刑過輕，為有理由，應予撤銷
    改判。爰審酌被告為貪圖一己之私利，即率爾竊佔國有土地
    使用，且犯後猶飾詞卸責，惟念及其竊佔之土地面積非甚大
    ，犯後亦已拆除於竊佔土地上所興建之地上物等一切情狀，
    量處如主文所示之刑。又被告犯罪之時間係在九十六年四月
    二十四日以前，所犯合於中華民國九十六年罪犯減刑條例第
    二條第一項第三款減刑之規定，依法減其宣告刑二分之一，
    即被告所宣告之刑應減為有期徒刑六月，如易科罰金，以銀
    元三百元即新臺幣九百元折算一日。末查被告行為後，刑法
    第七十四條關於緩刑之規定，雖亦於九十四年二月二日修正
    公布，並於九十五年七月一日施行，然犯罪在新法施行前，
    新法施行後，緩刑之宣告，應適用新法第七十四條之規定（
    最高法院九十五年五月二十三日第八次刑事庭會議決議第七
    點參照）。本件被告曾於七十四年間因贓物案件，經臺灣臺
    中地方法院以七十四年度易字第三０五一號刑事判決判處有
    期徒刑九月，經上訴由臺灣高等法院臺中分院以七十四年度
    上易字第二一三八號刑事判決駁回上訴確定，並於七十五年
    九月十九日執行完畢後，五年以內未曾因故意犯罪受有期徒
    刑以上刑之宣告，此有臺灣高等法院被告前案紀錄表、臺灣
    彰化地方法院檢察署刑案資料查註紀錄表各一份在卷可考，
    其因事後已坦承犯行，頗具悔意，則經此偵審程序與論罪科
    刑之教訓後，當知所警惕，而無再犯之虞，本院認所宣告之
    刑，以暫不執行為適當，爰依刑法第七十四條第一項第二款
    ，宣告緩刑三年，以啟自新。
據上論斷，應依刑事訴訟法第四百五十五條之一第一項、第三項
、第三百六十九條第一項前段、第三百六十四條、第二百九十九
條第一項前段，刑法第二條第一項前段、第三百二十條第二項、
第一項、第七十四條第一項第二款，修正前刑法第四十一條第一
項前段，中華民國九十六年罪犯減刑條例第二條第一項第三款、
第七條、第九條，罰金罰鍰提高標準條例第一條前段、修正刪除
前罰金罰鍰提高標準條例第二條，，判決如主文。
本案經檢察官曾文鐘到庭執行職務。
中　　華　　民　　國　　96　　年　　11　　月　　13　　日
                  刑事第一庭    審判長法  官  葉榮郎
                                      法  官  郭麗萍
                                      法  官  胡宜如
以上正本證明與原本無異。
本件不得上訴。
中　　華　　民　　國　　96　　年　　11　　月　　13　　日
                                      書記官  吳金良
附錄本案論罪科刑法條全文：
中華民國刑法第320條
（普通竊盜罪、竊佔罪）
意圖為自己或第三人不法之所有，而竊取他人之動產者，為竊盜
罪，處5年以下有期徒刑、拘役或5百元以下罰金。
意圖為自己或第三人不法之利益，而竊佔他人之不動產者，依前
項之規定處斷。
前二項之未遂犯罰之。
